臺灣臺南地方法院民事裁定
109年度消債清字第102號
聲  請  人
即  債務人  朱祐國

上列當事人因消費者債務清理事件聲請清算，本院裁定如下：
    主  文
聲請人甲○○自民國110年8月4日下午5時起開始清算程序，並命司
法事務官進行本件清算程序。
    理  由
一、按債務人不能清償債務或有不能清償之虞，於法院裁定開始
    更生程序或許可和解或宣告破產前，得向法院聲請清算。債
    務人對於金融機構負債務者，在聲請清算前，應向最大債權
    金融機構請求協商債務清償方案，或向其住、居所地之法院
    或鄉、鎮、市、區調解委員會聲請債務清理之調解。債務人
    為前項請求或聲請，應以書面為之，並提出財產及收入狀況
    說明書、債權人及債務人清冊，及按債權人之人數提出繕本
    或影本。法院開始清算程序之裁定，應載明其年、月、日、
    時，並即時發生效力。法院裁定開始清算程序後，得命司法
    事務官進行清算程序。消費者債務清理條例（下稱消債條例
    ）第3條、第80條、第151條第1、2項、第83條第1項、第16
    條第1項前段分別定有明文。
二、聲請意旨略以：聲請人現為搬家工人，月薪約新臺幣（下同
    ）22,000元，聲請人積欠無擔保及無優先權債務約6,951,43
    3元，為清理債務，於民國109年6月30日向最大債權金融機
    構中國信託商業銀行股份有限公司（下稱中國信託銀行）申
    請消債條例前置協商而協商不成立，有不能清償債務之情事
    ，爰依消債條例之規定聲請清算等語。
三、經查：
  (一)聲請人為一般消費者，並未從事營業，核屬消債條例所定
      5年內未從事營業活動之消費者，且前未曾經法院宣告清
      算程序或宣告破產，亦未曾依消費者債務清理條例或破產
      法之規定而受刑之宣告等情，有聲請人所提出之107、108
      年度綜合所得稅各類所得資料清單、勞工保險被保險人投
      保資料表、本院民事紀錄科查詢表、臺灣高等法院被告前
      案紀錄表在卷足憑（見本院卷第33、35、49、50、75至81
      頁）。另聲請人前向最大債權金融機構中國信託銀行聲請
      債務清理之協商而協商不成立，業經聲請人提出前置協商
      不成立通知書，並有中國信託銀行回函在卷可按（見本院
      卷第55、139至191頁），堪認聲請人於提起本件清算聲請
      前，已踐行前置協商程序而協商不成立。又聲請人積欠⑴
      中國信託銀行4,379,863元（本金1,123,829元、利息3,22
      3,848元、違約金31,686元、費用500元）、⑵華南商業銀
      行股份有限公司428,666元（本金119,407元、利息309,15
      9元、費用100元）、⑶國泰世華商業銀行股份有限公司2,0
      13,967元（本金575,487元、利息1,370,881元、違約金67
      ,599元）、⑷乙○（台灣）商業銀行股份有限公司573,725
      元（本金166,251元、利息407,474元，利息計算至債權陳
      報狀到院當日）、⑸丙○（台灣）商業銀行股份有限公司1,
      120,102元（本金331,509元、利息784,085元、違約金4,5
      08元）、⑹遠東國際商業銀行股份有限公司520,772元（本
      金121,940元、利息290,701元、違約金108,131元）、⑺元
      大商業銀行股份有限公司481,576元（本金130,216元、利
      息351,360元）、⑻永豐商業銀行股份有限公司731,874元
      （本金214,146元、利息513,788元、違約金1,400元、費
      用2,540元）、⑼玉山商業銀行股份有限公司107,054元（
      本金27,913元、利息70,914元、違約金8,227元）、⑽台新
      國際商業銀行股份有限公司3,014,176元（本金882,467元
      、利息1,986,880元、違約金144,838元）、⑾安泰商業銀
      行股份有限公司677,355元（本金178,308元、利息490,99
      4元、違約金2,850元、費用5,203元）、⑿臺灣金聯資產管
      理股份有限公司1,597,110元（本金449,968元、利息1,14
      2,620元、費用500元）、⒀長鑫資產管理股份有限公司2,0
      53,797元（本金659,408元、利息1,198,424元、違約金19
      5,965元）、⒁富邦資產管理股份有限公司378,083元（本
      金99,942元、利息276,279元、費用1,862元）、⒂萬榮行
      銷股份有限公司62,483元（本金17,517元、利息44,966元
      ）、⒃良京實業股份有限公司331,388元（本金140,803元
      、利息190,585元）、⒄滙誠第一資產管理股份有限公司45
      8,676元（本金127,482元、利息323,990元、費用7,204元
      ），合計其所積欠之無擔保或無優先權之本金及利息債務
      總額為18,343,541元（違約金、費用不計），此有聲請人
      之財團法人金融聯合徵信中心查詢當事人綜合信用報告回
      覆書、上開債權人之陳報狀在卷可稽（見本院卷第39至44
      、111至118、121至218、233至314頁），亦堪認定。
  (二)查聲請人於本院未提出任何薪資證明資料，惟其與最大金
      融機構中國信託銀行上開前置協商時，曾於109年9月16日
      提出收入切結書陳稱其每月收入為20,000元，此亦與聲請
      人勞工保險被保險人投保資料大致相符（見本院卷第49、
      50、177頁），是聲請人主張其目前從事搬家工人之臨時
      工作，平均月薪為22,000元，應可採信。另聲請人有存款
      46元，名下有其為自己投保之全球人壽保險股份有限公司
      保單號碼00000000之保單、新光人壽保險股份有限公司保
      單號碼AGJ0000000之保單、南山人壽保險股份有限公司保
      單號碼Z000000000、Z000000000之保單（下合稱系爭保單
      ），保單價值準備金或預計之解約金（含未到期保費）依
      序為159,308元、114,201元、13,084元、213,513元，另
      有車牌號碼00-0000號汽車1輛，現未領有國民年金保險各
      項年金給付及社會福利補助等情，則有合作金庫銀行南興
      分行存簿封面、內頁明細及歷史交易明細查詢結果、全國
      財產稅總歸戶財產查詢清單、系爭機車行車執照、勞動部
      勞工保險局回函、臺南市政府社會局回函、保險公司回函
      在卷為憑（見本院卷第37、223至227、315至320、325至3
      31頁），均堪認定。並參酌聲請人所提出之107、108年度
      綜合所得稅各類所得資料清單，亦查無其他財產及所得資
      料。基此，爰以聲請人每月平均收入22,000元作為其償債
      能力之計算基礎。
  (三)按債務人必要生活費用，以最近一年衛生福利部或直轄市
      政府所公告當地區每人每月最低生活費1.2倍定之。受扶
      養者之必要生活費用，準用第一項規定計算基準數額，並
      依債務人依法應負擔扶養義務之比例認定之。消債條例第
      64條之2第1項、第2項定有明文。債務人聲請更生或清算
      時所提財產及收入狀況說明書，其表明每月必要支出之數
      額，與消債條例第64條之2第1項、第2項規定之認定標準
      相符者，毋庸記載原因、種類及提出證明文件，亦為消債
      條例施行細則第21之1條第3項所明定。是以聲請人戶籍地
      之臺南市政府公告110年度每人每月最低生活費13,304元
      之1.2倍計算，債務人每月必要生活費用即應以15,965元(
      計算式：13,304元×l.2＝15,965元，元以下四捨五入）為
      認定基準。另依實務及學說見解，對未成年子女權利義務
      之行使負擔與對未成年子女之扶養係採分離原則（監護與
      扶養分離說）；親權與扶養之本質不同，前者係基於親權
      人之身分而來，後者係基於身分關係而生。扶養既係一定
      親屬間，有經濟能力者對於無法維持生活者，給予必要的
      經濟上供給之義務，則受扶養者自應有無法維持生活之情
      狀，始有受扶養之權利。查聲請人之女朱○婷為93年出生
      之未成年人，107、108年度均無所得資料，亦未領有社會
      福利補助等情，惟名下現有於中華郵政股份有限公司之定
      期存款1,005,225元等情，有朱○婷之戶籍資料、稅務電子
      閘門財產所得調件明細表、臺南市政府社會局回函、中華
      郵政股份有限公司臺南郵局回函暨所附交易明細在卷可參
      （見本院卷第51、319、335至338、363至366頁）。如依
      前述每人每月最低生活費用15,965元計算，朱○婷名下財
      產足供其維持生活5年以上，目前應無不能維持生活之情
      形，於此情形下，尚無受聲請人扶養之必要。是聲請人主
      張其每月需支出扶養朱○婷之必要費用5,500元，尚無可採
      。綜上，聲請人每月必要支出應為15,965元。
  (四)最大債權金融機構中國信託銀行於前置協商時提供聲請人
      分180期、利率百分之5、每月償還30,200元之清償分案；
      臺灣金聯資產管理股份有限公司提供聲請人以1個月為1期
      ，分180期，0利率，每期清償8,000元，總清償金額144萬
      元之清償方案；長鑫資產管理股份有限公司回函稱願提供
      自110年1月15日起，每月清償2萬元之分期清償方案；富
      邦資產管理股份有限公司提供聲請人以1個月為1期，分18
      0期，0利率，第1至179期每期清償2,100元，第180期清償
      2,183元之清償方案；良京實業股份有限公司則回函稱願
      比照最大債權金融機構提出之條件辦理；滙誠第一資產管
      理股份有限公司提供聲請人以229,338元一次清償或以458
      ,676元比照最大債權金融機構提出之條件辦理之清償方案
      等情，有前置協商不成立通知書、各債權人上開陳報狀附
      卷可憑，至於萬榮行銷股份有限公司則未提供清償方案。
      而聲請人每月收入為22,000元，扣除其每月必要支出15,9
      65元後，僅餘6,035元，顯已無法負擔最大債權人中國信
      託銀行所能提供予債務人之最優惠債務清償方案即每月償
      還30,200元，更遑論債務人尚有上述非金融機構債權人之
      債務需清償。另聲請人名下所有之汽車為78年出廠（見本
      院卷第37頁），已逾本院職權上所知之5年耐用年限甚多
      ，殘值應已所剩無幾，而系爭保單解約後固可領回保單價
      值準備金、解約金約500,106元，惟此金額與聲請人所積
      欠之無擔保或無優先權之本金及利息債務總額相較，仍屬
      懸殊，縱以之清償部分債務，亦不過使每月應清償金額略
      微下降，或勉以支應前期之分期金額，然支用殆盡後，聲
      請人仍將面臨所得不足清償債務之處境。是衡酌聲請人上
      開收入、財產狀況及所負債務金額，足認聲請人確有不能
      清償債務之情事。
四、綜上所陳，債務人僅係一般消費者，並未從事營業，有不能
    清償債務之情形，復未經本院裁定開始更生程序或許可和解
    或宣告破產，又無消債條例第6條第3項、第82條第2項所定
    法院得駁回清算聲請之事由存在，債務人聲請清算，應屬有
    據。
五、末按，法院裁定開始更生或清算程序後，得命司法事務官進
    行更生或清算程序，必要時得選任律師、會計師或其他適當
    之自然人或法人一人為監督人或管理人，消費者債務清理條
    例第16條第1項定有明文。本件既經本院裁定開始清算程序
    ，爰併依前開規定，命司法事務官進行清算程序。
中　　華　　民　　國　　110 　年　　8 　　月　　3 　　日
                  民事消債法庭  法　官　張玉萱
以上正本係照原本作成。
本件裁定不得抗告。
本裁定已於民國110年8月4日下午5時公告。
中　　華　　民　　國　　110 　年　　8 　　月　　4 　　日
                              書記官  鄭伊汝